【裁判字號】    97,抗,2167
【裁判日期】    980626
【裁判案由】    假處分
【裁判全文】
臺灣高等法院民事裁定                  97年度抗字第2167號
抗  告  人  甲○○
上列抗告人因與相對人台灣明尼蘇達礦業製造股份有限公司間假
處分事件，對於中華民國97年11月6 日臺灣臺北地方法院97年度
裁全字第8269號裁定提起抗告，本院裁定如下：
    主  文
抗告駁回。
抗告訴訟費用由抗告人負擔。
    理  由
一、抗告人於原法院聲請及本院抗告意旨略以：抗告人自民國84
    年8月1日起受僱於相對人公司建築材料產品事業部，任職已
    逾12年，因認真負責一再獲得提昇職位及頒發獎牌、獎金。
    詎相對人於96年7 月18日在抗告人全不知情狀況下，竟於下
    班前15分鐘發布將抗告人調至楊梅廠，且未告知調職原因及
    新職之內容與職銜，雖抗告人表示不願接受，但相對人拒絕
    協商，經抗告人向台北市政府勞工局申請調解，相對人亦拒
    不出席協調會議，並於96年8 月21日以抗告人未報到就任，
    曠職多日為由，將抗告人予以解僱。相對人對抗告人之調職
    命令實為權利之濫用，所為解僱之行為無效，兩造僱傭關係
    仍然存在，而抗告人遭相對人非法解僱，經濟來源中斷，生
    活陷於困境，勞工保險及公司團體保險亦告停止，抗告人幾
    無資產，平日工資收入須照顧年邁父親及極重度殘障母親，
    並須負擔家庭原有之債務，經濟壓力沉重，且抗告人尚半工
    半讀就讀台灣大學法律系，須支付學雜費用及日常生活花費
    ，又抗告人迄今仍無法找到合適之工作，賴以維生之失業救
    濟金已於97年9 月初終止，僅有之房屋亦變賣償還債務，可
    見相對人非法解僱致抗告人受損甚鉅，反觀相對人為擁有豐
    厚資源且年營收逾新台幣（下同）250 億元之跨國大型企業
    ，相對人因定暫時狀態之假處分，雖受有暫時給付工資之損
    害，但顯較抗告人就聲請假處分所欲免之損害為小，為此聲
    請准予裁定於兩造間給付薪資等事件判決確定前，暫定兩造
    僱傭關係繼續存在，相對人並應每月繼續給付工資8萬8,944
    元予抗告人。另本院96年度抗字第2103號裁定固曾准許抗告
    人同一假處分之聲請，然抗告人無力負擔高達460 餘萬元之
    擔保金，故併請求減免擔保金額。原法院未察，遽認抗告人
    並無發生重大損害或急迫危險之情況，復誤認抗告人本次聲
    請係對於原擔保金額有所爭執，實有未合，爰提起抗告，請
    求廢棄原裁定，並裁定准予抗告人前述定暫時狀態處分之聲
    請等語。
二、按「於爭執之法律關係，為防止發生重大之損害或避免急迫
    之危險或有其他相類之情形而有必要時，得聲請為定暫時狀
    態之處分」，民事訴訟法第538條第1項固定有明文。惟按「
    當事人於爭執之法律關係聲請為定暫時狀態之處分，依民事
    訴訟法第538條第1項之規定，須為防止發生重大之損害或避
    免急迫之危險或有其他相類之情形而有必要時，始得為之。
    是必要之情事，自為假處分之原因，應由聲請假處分之人，
    提出相當證據以釋明之，倘不能釋明必要情事存在，即無就
    爭執之法律關係，定暫時狀態之必要」、「法院依民事訴訟
    法第538條第1項規定，就債權人聲請所為定暫時狀態之處分
    ，乃衡平救濟手段之保全方法，多具本案化之特性，動輒有
    預為實現本案請求內容性質之處分，本應以較高度之保全必
    要性為其准許要件」（最高法院95年度161 號、97年度台抗
    字第419號裁判意旨參照）。
三、經查：
  (一)就一般社會常情而言，勞工固多屬經濟上之弱者，惟現代企
    業常以高薪聘僱學有專精之人士為其提供服務，此等專業人
    士於職場之就業機會及工作所得，皆非一般勞工所可比擬，
    尚不能認其一旦遭受解僱，生活即無以為繼，抗告人既自承
    其自84年8月1日起受僱於相對人公司建築材料產品事業部，
    任職已逾12年，因認真負責一再獲得提昇職位及頒發獎牌、
    獎金，且每月薪資高達8萬8,944元等情，顯非屬以勞力換取
    微薄工資之一般勞工，是抗告人以其遭相對人非法解僱，聲
    請定暫時狀態之處分，自須就其聲請係為防止發生重大之損
    害或避免急迫之危險或有其他相類之情形而有高度之保全必
    要性，提出相當證據以釋明之，倘不能釋明必要情事存在，
    即無就爭執之僱傭法律關係，定暫時狀態之必要。
  (二)抗告人雖主張其遭相對人非法解僱，經濟來源中斷，生活陷
    於困境，勞工保險及公司團體保險亦告停止，抗告人幾無資
    產，平日工資收入須照顧年邁父親及極重度殘障母親，並須
    負擔家庭原有之債務，經濟壓力沉重，且抗告人尚半工半讀
    就讀台灣大學法律系，須支付學雜費用及日常生活花費，又
    抗告人迄今仍無法找到合適之工作，賴以維生之失業救濟金
    已於97年9 月初終止，僅有之房屋亦變賣償還債務，可見相
    對人非法解僱致抗告人受損甚鉅，有定暫時狀態處分之必要
    云云。惟抗告人所提財團法人金融聯合徵信中心當事人綜合
    信用報告、殘障手冊、勞工保險局核定通知書、財政部台灣
    省北區國稅局財產歸屬資料清單、台灣大學成績通知單、繳
    納保險費證明單（原法院卷第16至21頁）、花旗銀行信用部
    通知及美國運通銀行信用部通知（本院卷第18、19頁），僅
    能表示抗告人確負有債務127萬2,000元，信用卡經銀行催繳
    停用，所申請之勞工失業給付已於97年7 月核付，名下僅有
    小客車1部，並無不動產等財產，於97年8月為台灣大學法律
    系4 年級學生，其母親確為極重度器障等情而已，並不足以
    遽認抗告人遭相對人解僱後，已達生活立即無以為繼之窘境
    ，自尚不能釋明本件聲請係為防止發生重大之損害或避免急
    迫之危險或有其他相類之情形而有高度之保全必要性。
  (三)實則抗告人任職相對人公司已逾12年，月薪近9 萬元，在職
    期間薪資總額不下千萬元，可見抗告人已累積相當之資力及
    信用，雖一時失業，仍得以先前儲蓄資產或以信用借貸暫時
    維持長久期間之生計，且抗告人除有一定專業工作經驗外，
    在職期間復有進修大學法律系課程，顯屬學、經歷具佳而有
    紮實工作能力之專業人士，應不難另覓其他工作，益徵本件
    並無就兩造爭執之僱傭法律關係，定暫時狀態處分之必要。
  (四)綜上所述，抗告人既不能釋明本件有就兩造所爭執之僱傭法
    律關係定暫時狀態處分之必要，其所為聲請，自屬不應准許
    。原法院駁回抗告人之聲請，核無不合，抗告論旨指摘原裁
    定不當，求予廢棄，非有理由。
五、據上論結，本件抗告為無理由，爰裁定如主文。
中    華    民    國    98    年    6     月    26    日
                    民事第十二庭
                        審判長法  官  陳駿璧
                              法  官  王麗莉
                              法  官  連士綱
正本係照原本作成。
本裁定除以適用法規顯有錯誤為理由，不得再抗告。如提起再抗
告，應於收受後10日內委任律師為訴訟代理人向本院提出再抗告
狀。並繳納再抗告費新台幣1,000元。
中    華    民    國    98    年    6     月    26    日
                              書記官  莊昭樹


司法院資訊處製作；財團法人民間司法改革基金會備份。
